【裁判字號】    99,監宣,19
【裁判日期】    990430
【裁判案由】    監護宣告事件
【裁判全文】
臺灣基隆地方法院民事裁定              99年度監宣字第19號
聲  請  人  丙○○
代  理  人  丁○○
相  對  人  甲○○
利害關係人  乙○○
上列聲請人對相對人聲請監護宣告事件，本院裁定如下：
    主    文
宣告甲○○（女，民國○○○年○月○○日生、身分證統一編號
：Ｚ000000000號）為受監護宣告之人。
選定丙○○（男，民國○○○年○月○日生、身分證統一編號：
Ｚ000000000號）為受監護宣告之人之監護人。
指定乙○○（男，民國○○○年○月○日生、身分證統一編號：
Ｚ000000000號）為會同開具財產清冊之人。
聲請費用新台幣壹仟元由受監護宣告之人負擔。
    理    由
一、聲請意旨略以：聲請人為相對人之兄，相對人自出生即罹患
    唐氏症，雖延醫診治然不見起色，近日因心智缺陷，致不能
    為意思表示或受意思表示，依法聲請宣告相對人為受監護宣
    告之人等情。
二、按對於因精神障礙或其他心智缺陷，致不能為意思表示或受
    意思表示，或不能辨識其意思表示之效果者，法院得因本人
    、配偶、四親等內之親屬、最近1 年有同居事實之其他親屬
    、檢察官、主管機關或社會福利機構之聲請，為監護之宣告
    ；又法院為監護之宣告時，應依職權就配偶、四親等內之親
    屬、最近1 年有同居事實之其他親屬、主管機關、社會福利
    機構或其他適當之人選定1 人或數人為監護人，並同時指定
    會同開具財產清冊之人；另法院選定監護人時，應依受監護
    宣告之人之最佳利益，優先考量受監護宣告之人之意見，審
    酌一切情狀，並注意下列事項：一、受監護宣告之人之身心
    狀態與生活及財產狀況。二、受監護宣告之人與其配偶、子
    女或其他共同生活之人間之情感狀況。三、監護人之職業、
    經歷、意見及其與受監護宣告之人之利害關係。四、法人為
    監護人時，其事業之種類與內容，法人及其代表人與受監護
    宣告之人之利害關係，民法第14條第1 項、第1111條第1 項
    及第1111之1 條分別定有明文。
三、經查：
（一）聲請人前開主張，業據其提出戶籍謄本、殘障手冊為證，
      非屬無據；又本院於長庚醫療財團法人基隆長庚紀念醫院
      （下稱基隆長庚醫院）杜明哲醫師前訊問相對人時，相對
      人對於本院詢問現在何處、為何在此處等問題，均表示不
      知道，且經本院提示百元紙鈔後，相對人雖知該紙鈔為金
      錢，然無法回答該紙鈔之面額等情（見本院訊問筆錄第2
      頁），另本院為審驗相對人之心神狀況，囑託基隆長庚醫
      院進行鑑定，相對人之兒童期發展里程碑有顯著遲緩，兒
      童期診斷為唐氏症，有語言發展障礙，環境理解力及社交
      行為能力缺損，未接受正式教育，亦無工作經驗，在家人
      指導下，相對人可獨立完成生活自理行為（穿衣、沐浴、
      進食、便溺），至於經濟活動能力方面，可辨識出錢幣，
      但無法正確說出1 元以外之正確金額，缺乏金錢買賣交易
      、計算、統籌規劃之能力，是相對人對於社會事務管理等
      牽涉複雜大腦執行功能之能力，無法做出有效判斷，須完
      全仰賴他人協助完成，此功能將持續無法恢復，相對人對
      於為意思表示、受意思表示或辨識其意思表示效果之能力
      顯有不足，此有基隆長庚醫院民國99年4 月27日（99）長
      庚院基法字第064 號函檢附精神鑑定報告書附卷可稽，是
      認相對人確因心智缺陷，致不能為意思表示或受意思表示
      ，或不能辨識其意思表示之效果，故聲請人聲請對相對人
      為監護之宣告，為有理由，爰宣告相對人為受監護宣告之
      人。
（二）聲請人陳稱其為相對人之兄，現與相對人同住，相處融洽
      ，其具有國中畢業之學歷，願意擔任相對人之監護人等情
      （見民事陳報狀），又本院囑託基隆市政府進行訪視，訪
      視結果亦認相對人現與聲請人及相對人之兄乙○○同住，
      相對人其餘手足均同意由聲請人擔任相對人之監護人等情
      ，此有基隆市政府99年4 月23日基府社長貳字第09901512
      43號函檢附基隆市政府監護權訪視評估報告在卷供參。本
      院審酌聲請人與相對人為兄妹關係，且長期同住，關係甚
      為密切，又聲請人具有相當智識能力，適於擔任監護人，
      認由聲請人擔任相對人之監護人，應符合相對人之最佳利
      益，是選定聲請人為相對人之監護人。又乙○○為相對人
      之兄，與相對人同住，關係密切，爰指定乙○○為會同開
      具財產清冊之人，而監護人即聲請人應依據民法第1113條
      準用同法第1099條第1 項之規定，對於受監護宣告之人即
      相對人之財產，會同乙○○，於2 個月內開具財產清冊，
      並陳報法院，併此敘明。
四、依民事訴訟法第608 條第1 項，裁定如主文。
中    華    民    國    99    年    4     月    30    日
                  家事法庭法  官  邰婉玲
以上正本係照原本作成。
如不服本裁定關於選定監護人及指定會同開具財產清冊之人等部
分，應於送達後10日內向本院提出抗告狀，並繳納抗告費新台幣
1,000 元；至於關於宣告監護之部分，不得抗告。
中    華    民    國    99    年    4     月    30    日
                          書記官  王毓嫻

司法院資訊處製作；財團法人民間司法改革基金會備份。
